【裁判字號】    97,消債更,873
【裁判日期】    980114
【裁判案由】    更生事件
【裁判全文】
臺灣臺南地方法院民事裁定           97年度消債更字第873號
債  務  人  甲○○
上列當事人因消費者債務清理事件聲請更生，本院裁定如下：
    主    文
聲請駁回。
聲請費用由債務人負擔。
    理    由
一、按債務人不能清償債務或有不能清償之虞者，得依本條例所
    定更生或清算程序，清理其債務，消費者債務清理條例第3
    條定有明文。又聲請更生或清算不合程式或不備其他要件者
    ，法院應以裁定駁回之，但其情形可以補正者，法院應定期
    間先命補正，復為同條例第8條所明定。
二、本件聲請意旨略以：債務人有不能清償債務之情事，前已提
    出債權人清冊，以書面向最大債權金融機構日盛國際商業銀
    行股份有限公司（下稱日盛銀行）請求共同協商債務清償方
    案。債務人整年收入約57萬元，平均每月47,000元。然每月
    須負擔房租5,000 元外尚須扶養3 名子女。每月薪資扣除基
    本生活開銷後並無太多剩餘金額以供償還債務，且債務人目
    前薪資為日盛銀行強制扣薪，生活更見困難，因此協商不成
    立。其無擔保或無優先權之債務總額未逾1,200 萬元，復未
    經法院裁定開始清算程序或宣告破產，為此，依消費者債務
    清理條例提出本件更生之聲請等語。
三、衡諸債之關係，係以當事人間之信賴關係為基礎，為社會經
    濟組織之重要支柱，故當事人於以法律行為追求自己之利益
    之際，亦應顧及對方之利益，並考量債權債務在社會上之作
    用，本於誠實及信用之原則，行使債權及履行債務。是對於
    已陷入經濟上困境之消費者，若任其於惡性循環之債務窘境
    中生存，將衍生嚴重之社會問題，難以維持安定之社會經濟
    秩序，故為兼顧債權人、債務人雙方之利益，對陷於經濟上
    困境之消費者，乃允其於消費者債務清理條例施行後，得選
    擇以重建型之更生程序或清算型之清算程序清理其債務，藉
    以妥適調整債務人與債權人及其他利害關係人間之權利義務
    關係，保障債權人獲得公平受償，並謀求消費者經濟生活之
    重建復甦機會。惟若債務人履行債務並無困難，僅係為圖謀
    減免債務，而不為債務之履行，自有違債權契約為誠信契約
    之本旨。
四、經查：
（一）本件前置協商程序中，日盛銀行表示：債務人表示每月僅
      能還款5,000 元，於是本行以每月5,000 元計算，擬定二
      階段還款方案：「第一階段先以72期分期償還，第1 至71
      期每月還款5,000 元，餘額於最後1 期給付。然最大債權
      銀行於最後1 期到期前重新審核債務人財務狀況，再與債
      務人簽訂第二階段還款方式」，有日盛銀行陳報狀1 份在
      卷可稽。
（二）債務人主張整年收入約57萬元，平均每月47,000元。然每
      月須負擔房租5,000 元外尚須扶養3 名子女。每月薪資扣
      除基本生活開銷後並無太多剩餘金額以供償還債務，且債
      務人目前薪資為日盛銀行強制扣薪，生活更見困難，惟查
      ：
    1.債務人平均每月收入約47,000元，然查台灣省97年每月每
      人最低生活費係9,829 元（包含食衣住行），有內政部歷
      年最低生活費一覽表1 份在卷可稽，債務人於履行債務期
      間本應節約省用，過較不寬裕之經濟生活，並誠實勤勉地
      履行債務，以符合公平正義及誠信原則，因此本院認債務
      人每月基本生活費用以9,829 元為已足。
    2.債務人主張須獨力扶養其子女乙○○、丙○○、丁○○。
      經查未成年子女平日生活均依附於直系親屬，因此生活開
      支不若成年人，本院經參酌96年度綜合所得稅受扶養人每
      人免稅額77,000元計算，可知乙○○、丙○○、丁○○每
      人每月基本生活所需約6,500 元為適當。準此，本院認債
      務人為乙○○、丙○○、丁○○戊○○支出每月基本生活
      費用共計19,500元。
    3.綜上，債務人每月收入47,000元扣除個人生活費9,829 元
      、扶養費19,500元後，剩餘17,671元，足以負擔日盛銀行
      提出之每月償還5,000 元之債務清償方案。雖銀行表示前
      6 年每月還款5,000 元，之後再重新簽訂協議，然債權銀
      行重新簽訂前仍需適度審酌債務人經濟情況，因此債權銀
      行目前提出清償方式並無過於嚴苛之處。債務人經濟困頓
      之際，理應戮力支出為是，債務人既有能力足以負擔行與
      日盛銀行之協商方案，堪認無不能清償債務之情形。若嗣
      後經濟情況惡化或有重大變故導致無法履行協商義務，而
      有不能清償債務之情事時，聲請更生始為適法。綜上，債
      務人應有能力與各債權人達成分期償還之協議，債務人捨
      此不為，並主張其不能清償債務云云，自不足採。
五、綜上所述，債務人既非不能清償債務或有不能清償之虞，其
    更生之聲請即不符消費者債務清理條例第3條所定要件，且
    上開欠缺又屬無從補正，依上開說明，自應駁回其更生之聲
    請，爰裁定如主文。
中    華    民    國    98    年    1     月    14    日
              民事第三庭    法      官  黃莉莉
上為正本係照原本作成。
如不服本裁定，應於裁定送達後10日內，以書狀向本院提出抗告
，並繳納抗告費新臺幣1千元。
中    華    民    國    98    年    1    月     14    日
                            書  記  官  陳著振


司法院資訊處製作；財團法人民間司法改革基金會備份。
